【裁判字號】    88,交聲,520
【裁判日期】    890508
【裁判案由】    違反道路交通管理處罰條例聲明異議
【裁判全文】
臺灣臺北地方法院交通事件裁定                    八十八年度交聲字第五二０號
    異議人即
    受處分人  甲○○
右列受處分人因違反道路交通管理處罰條例案件，對於臺北市交通事件裁決所於中華
民國八十八年八月廿三日所為之處分( 原處分案號：北市交裁車字第22-198628827號
 )聲明異議，本院裁定如左：
        主      文
異議駁回。
        理      由
一、按小客車行駛於公告之專用快速道路，其汽車駕駛人或前座乘客未繫安全帶者，
    處汽車駕駛人新臺幣一千五百元罰鍰，道路交通管理處罰條例第三十一條第一項
    定有明文。
二、本件受處分人即異議人甲○○於八十八年五月廿二日下午二時十六分許，駕駛一
    輛車牌CM-8732 號自用小客車，行經公告之臺北市○○路○○道汽車專用快速道
    路未繫安全帶，為臺北市政府警察局大安分局交通分隊執勤員警以拍照方式採證
    後，以受處分人違反道路交通管理處罰條例第三十一條第一項規定逕行掣單舉發
    。嗣將舉發通知單送達於受處分人後，受處分人於舉發通知單上所載之應到案日
    期前向原舉發單位即大安分局申訴，經該分局調查結果，仍認受處分人確有上開
    未繫安全帶之違規行為，原處分機關乃依前揭道路交通管理處罰條例第三十一條
    第一項規定於八十八年八月廿三日逕行裁處異議人罰鍰新臺幣一千五百元。
三、訊據受處分人固不否認其駕駛該輛車牌CM-8732 號自用小客車於前揭時地為警拍
    照採證，核與卷附採證相片影本一紙顯示情節相符，惟矢口否認有任何違反道路
    交通管理處罰條例規定之行為，辯稱略以「我有繫安全帶，我駕車當時之左手在
    安全帶上方，安全帶從腋下穿過扣在座位上」云云。經查：道路交通管理處罰條
    例第三十一條第一項規定小客車駕駛人及前座乘客在汽車專用快速道路行駛時未
    繫安全帶者，須裁處汽車駕駛人新臺幣一千五百元罰鍰之立法意旨，無非係因小
    客車體積較小，且在快速道路行駛之速度較快，萬一發生交通事故，駕駛人及前
    座乘客因繫有安全帶，將可獲得較為安全之保護，而使傷害減到最低，是為貫徹
    法文之立法意旨，汽車安全帶之扣繫自應依其原廠規定方式操作，而因小客車前
    排二側為三點式之安全帶，故駕駛人及前座乘客自應依三點式安全帶設計規定，
    即須橫跨左肩（駕駛人）或右肩（前座乘客）後，再均以橫跨腰部方式扣繫完善
    ，方得認有依規定繫安全帶，否則如未依上開規定扣繫即難認係有繫安全帶（本
    院卷附交通部八十七年十一月十三日交路八七字第０四九一六一號函亦同此認定
    ，可資參照）。本件受處分人並不否認其汽車上前座之安全帶為三點式，其繫安
    全帶之方式又係將安全帶由腋下拉過來綁在腰間，而非橫跨過左肩後再綁在腰間
    ，核諸前揭說明，自難認係依規定為安全帶之扣繫，且依本院卷附台灣高等法院
    八十八年度交抗字第三五三號確定裁定亦肯認如行為人駕車行駛於公告之專用快
    速道路時，係將安全帶由腋下拉過來綁在腰間，而非橫跨過左肩後再綁在腰間，
    亦屬未依規定扣繫安全帶，而已該當於前揭道路交通管理處罰條例第三十一條第
    一項規定之構成要件，受處分人上開辯解尚難認為可採，本件事證明確，受處分
    人之違規行為堪以認定。受處分人既然確有在前述時地駕駛上開車號自用小客車
    行經經公告之臺北市○○路高架汽車專用快速道路，未繫安全帶之違規事實，從
    而原處分機關依道路交通管理處罰條例第三十一條第一項規定逕行裁處受處分人
    罰鍰一千五百元，核無違誤，本件受處分人之異議為無理由，應予駁回。
據上論斷，應依道路交通案件處理辦法第十九條，裁定如主文。
中      華      民      國    八  十  九    年     五     月     八     日
                          臺灣臺北地方法院交通法庭
                                  法  官  鍾    華
右正本證明與原本無異。
如不服本裁定，應於裁定送達後五日內向本院提出抗告狀。
                                  書記官  黃 繡 琴
中      華      民      國    八  十  九    年     五     月     九    日


司法院資訊處製作；財團法人民間司法改革基金會備份。
